【裁判字號】    95,訴緝,151
【裁判日期】    951208
【裁判案由】    強盜等
【裁判全文】
臺灣板橋地方法院刑事判決             95年度訴緝字第151號
公  訴  人  臺灣板橋地方法院檢察署檢察官
被      告  甲○○
                    （現羈押於臺灣臺北看守所）
選任辯護人  王嘉斌律師
上列被告因強盜等案件，經檢察官提起公訴（93年度核退偵字第
154 號），本院判決如下：
    主  文
甲○○攜帶兇器竊盜，因防護贓物、脫免逮捕，而當場施以強暴
，處有期徒刑捌年。扣案美工刀壹把沒收。
    事  實
一、甲○○於民國92年11月11日晚間7 時25分許，行經臺北縣蘆
    洲市○○路54號頂好超市旁時，見停放該處戊○○所有車牌
    號碼ＡＲＥ─七００號機車之腳踏板上置有戊○○、吳品萱
    （原名丁○○）所購火鍋食品一袋（含火鍋料二份、沙茶醬
    一罐、火鍋肉片三盒、魚餃二盒、金針菇三包）無人看管，
    認有機可趁，竟基於意圖為自己不法所有之竊盜犯意，徒手
    竊取得逞離去之際，適時，戊○○、吳品萱原已通過頂好超
    市閘門正欲入內購物，然戊○○因不放心前開火鍋食品是否
    遭人偷竊而回頭觀望其機車停放處情形，即見甲○○前開竊
    盜犯行，戊○○、吳品萱隨即追出，並於距其機車停放處約
    10公尺處，始由戊○○攔住甲○○，戊○○遂質問甲○○為
    何拿走前開物品，要求甲○○返還，因甲○○未與置理，仍
    執意攜前開火鍋食品一袋離去，戊○○即拉住甲○○衣領，
    表明逮捕之意並欲同往派出所處理，詎甲○○聞言，為達防
    護贓物、脫免逮捕之目的，竟又基於傷害人身體之故意，先
    徒手毆打戊○○，旋自右褲袋中取出其所有之美工刀1 把，
    將刀刃推出美工刀塑膠殼後朝戊○○、吳品萱揮舞，以此方
    式當場施強暴於戊○○、吳品萱，嗣經戊○○將甲○○壓制
    在路旁機車坐墊上時，吳品萱旋即以所著木屐1 枝上前敲落
    甲○○所持美工刀，甲○○始為戊○○、吳品萱及路人乙○○合力制伏後報警處理，並扣得甲○○所有之前開供本件犯
    行所用美工刀1 把，然戊○○已受有左側腹部裂傷（8 
    0.2 公分）、左膝後膕裂傷（2 4 公分）、右手背挫擦傷
    、臉部多處挫擦傷等傷害，吳品萱則受有左手中指傷害（傷
    害部分，業據吳品萱於偵查中撤回告訴）。
二、案經戊○○訴由臺北縣政府警察局蘆洲分局報告臺灣板橋地
    方法院檢察署檢察官偵查後起訴。
    理  由
甲、證據能力部分：
一、證人即被害人戊○○、吳品萱與現場目擊證人乙○○、證人
    即火鍋料出賣人丙○○在警詢與偵查中之證述或結證：
(一)、按被告以外之人於審判外之言詞或書面陳述，除法律有規定
    者外，不得作為證據，刑事訴訟法第159 條第1 項定有明文
    。本件證人即被害人戊○○、吳品萱與現場目擊證人乙○○
    、證人即火鍋料出賣人丙○○在警詢證述部分，就被告而言
    ，係屬於證人之身分，茲被告之辯護人既已爭執前開證人在
    警詢證述之證據能力，依刑事訴訟法第159 條第1 項規定，
    即不具有證據能力。
(二)、次按被告以外之人於偵查中向檢察官所為之陳述，除顯有不
    可信之情況者外，得為證據。刑事訴訟法第159 條之1第2項
    亦有明文。又同法第158 條之3 亦規定，證人、鑑定人依法
    應具結而未具結者，其證言或鑑定意見，不得作為證據。查
    證人即被害人戊○○、吳品萱於偵查中，就被告本案犯行向
    檢察官所為之陳述部分，雖均屬被告以外之人於審判外之言
    詞陳述，惟檢察官於偵訊前已踐行告知證人作證義務及偽證
    之處罰等具結程序，此觀偵訊筆錄所載及所附證人結文甚明
    （見93年度核退偵字第154 號偵查卷第55至59頁），而上開
    證人係成年人，有完足之觀察、記憶及陳述能力，且經具結
    而檢察官亦無任何違法取供情事，前開證人所為之證述顯係
    出於自由意志，復查無「顯有不可信之情況」，依刑事訴訟
    法第159 條之1 第2 項規定，為傳聞證據之例外，有證據能
    力。
二、全民醫院92年11月11日診斷證明書
    被害人戊○○所提出全民醫院92年11月11日出具之診斷證明
    書固係審判外書面陳述，亦屬於傳聞證據，惟公訴人、被告
    及其辯護人就前開審判外陳述之證據能力，於本院準備程序
    中表示無意見，且迄於言詞辯論終結前亦未再聲明異議，而
    本院審酌前揭診斷書製作時之情況，核無違法取證及證明力
    明顯過低之瑕疵，亦認為以之作為證據為適當，故依諸刑事
    訴訟法第159 條之5 規定，得作為證據。
乙、實體理由部分：
一、認定犯罪事實所憑之證據：
    訊據被告矢口否認有何傷害、加重準強盜犯行，辯稱當時因
    同行小孫女要坐頂好超商前之兒童電動搖搖車，然搖搖車上
    置有火鍋料1 袋，其方將該袋火鍋料提起欲置放一旁，即遭
    戊○○、吳品萱質問為何拿火鍋料，戊○○旋以徒手，吳品
    萱則持鞋子毆打，其因而被打到蹲在地上時，摸到地上有某
    物即持之揮舞，叫他們不要打，後來才知道所摸到的東西是
    美工刀，美工刀不是其所有云云，然查：
(一)、被告如何於前開時地，趁戊○○、吳品萱入內購物，徒手竊
    取戊○○置放於機車腳踏板上之火鍋料1 袋，旋遭戊○○、
    吳品萱發現追出，並於距戊○○機車停放處約10公尺處，始
    由戊○○攔住甲○○，戊○○遂質問甲○○為何拿走前開物
    品，要求甲○○返還，因甲○○未與置理，仍執意攜前開火
    鍋食品一袋離去，戊○○即拉住甲○○衣領，表明逮捕之意
    並欲同往派出所處理，詎甲○○聞言，為防護贓物、脫免逮
    捕，竟又基於傷害人身體之故意，當場先徒手毆打戊○○，
    旋自右褲袋中取出其所有之美工刀1 把，將刀刃推出美工刀
    塑膠殼後朝戊○○、吳品萱揮舞，以此方式當場施強暴於戊○○、吳品萱，嗣經戊○○將甲○○壓制在路旁機車坐墊上
    時，吳品萱旋即以所著木屐1 枝上前敲落甲○○所持美工刀
    ，甲○○始為戊○○、吳品萱及路人乙○○合力制伏後報警
    處理，並扣得甲○○所有之前開供本件犯行所用美工刀1 把
    ，然戊○○已受有左側腹部裂傷（8 0.2 公分）、左膝後
    膕裂傷（2 4 公分）、右手背挫擦傷、臉部多處挫擦傷等
    傷害，吳品萱則受有左手中指傷害等情，迭經證人即被害人
    戊○○、吳品萱於偵查、本院審理中結證屬實在卷（見93年
    度核退偵字第154 號偵查卷第55至57頁、本院95年10月30
    日審理筆錄），與現場目擊證人乙○○於本院審理中證述：
    當時在案發現場吳品萱告知遭人竊取物品，其並見被告正持
    刀與戊○○扭打，後被告遭壓制住，美工刀則掉落地面，其
    才上前幫忙制伏被告等情（見本院95年10月30日審理筆錄）
    ，亦核無不合。
(二)、此外，並有被害人戊○○所提出前揭全民醫院92年11月11日
    出具之診斷證明書在卷可稽，被告所有之前開供本件犯行所
    用美工刀一把扣案為憑，足見被害人戊○○、吳品萱前開證
    述洵屬有據，可以信實，此部份事實俱堪認定。
二、對被告辯解不予採信之理由：
(一)、被告雖辯稱：當時因同行小孫女要坐頂好超商前之兒童電動
    搖搖車，然搖搖車上置有火鍋料1 袋，其方將該袋火鍋料提
    起欲置放一旁，即遭戊○○、吳品萱質問為何拿火鍋料，並
    無竊盜犯意云云；查，被告案發當時確有帶一名小女孩同行
    乙節，為證人戊○○、吳品萱證述在卷，是被告辯稱當時有
    攜孫女同行固非無據，然被告乃於距戊○○機車停放處約10
    公尺處，始由戊○○攔住，當時被告並非將火鍋料提起而已
    ，而係已經拿走，因戊○○要出頂好超市尚須繞過櫃檯，所
    以追到被告時，被告已經離開原先置有火鍋料之機車停放處
    ，並拿著戊○○的該袋火鍋料走了快10公尺等情，經證人戊○○於本院審理中證述綦詳在卷，茍非被告確有竊盜犯意，
    其何以將戊○○之火鍋料攜走前行約10公尺！足見被告前開
    辯稱並無竊盜犯意云云，容係卸責之詞，不足採信。
(二)、被告雖復辯稱當時遭戊○○、吳品萱追出質問為何拿火鍋料
    ，戊○○旋以徒手，吳品萱則持鞋子毆打，其因而被打到蹲
    在地上時，摸到地上有某物即持之揮舞，叫他們不要打，後
    來才知道所摸到的東西是美工刀，美工刀不是其所有，並無
    傷害故意及加重準強盜犯行云云，然查：被告遭戊○○攔阻
    質問為何拿走前開火鍋料物品，並要求返還時，因被告未與
    置理，仍執意攜前開火鍋食品一袋離去，戊○○即拉住被告
    衣領，表明逮捕之意並欲同往派出所處理，詎被告聞言竟當
    場先徒手毆打戊○○，旋自右褲袋中取出其所有之美工刀1
    把朝戊○○、吳品萱揮舞，嗣經戊○○將被告壓制在路旁機
    車坐墊上時，吳品萱旋即以所著木屐1 枝上前敲落被告所持
    美工刀，被告始為戊○○、吳品萱及路人乙○○合力制伏後
    報警處理等情，經證人戊○○、吳品萱、乙○○證述如前，
    足見被告乃於竊得火鍋料後，遭戊○○、吳品萱發現阻攔，
    復聽聞戊○○告知欲報警處理並表明逮捕之意時，為防護贓
    物、脫免逮捕，竟起意傷害，主動以徒手及所攜美工刀露出
    刀刃後揮刺戊○○、吳品萱成傷；況扣案美工刀1 把刀刃甚
    為銳利，該刀刃原置於塑膠殼中，須經前推方露出刀刃，經
    本院合議庭勘驗無誤，並有扣案美工刀之相片附於偵查卷為
    憑（見93年度核退偵字第154 號偵查卷第42頁），被告雖攜
    扣案美工刀在身，然以其刀刃銳利，自無未將刀刃縮放於美
    工刀塑膠殼內即置於褲袋致己成傷之虞之理，即被告置於褲
    袋內之美工刀刀刃原先應係縮放於美工刀塑膠殼內，據此，
    茍被告並無傷害故意，其何以將原置於美工刀塑膠殼中之刀
    刃前推露出刀刃，並持以揮刺戊○○、吳品萱！果非基於為
    脫免逮捕、防護贓物而施強暴於戊○○、吳品萱之意，何以
    於聽聞戊○○告知欲報警處理並表明逮捕之意時，竟持美工
    刀揮刺戊○○、吳品萱！俱徵被告有傷害及竊盜、因防護贓
    物、脫免逮捕而當場施強暴等犯行灼然甚明，其前開所辯容
    係事後卸責之詞，不足採信。
(三)、至辯護人雖請求調閱案發現場之監視錄影帶播放勘驗，以明
    被告有無加重準強盜犯行，然前開頂好超市所裝置案發時間
    之監視錄影因已逾保存期限，致無法提供錄影帶，另經員警
    勘查臺北縣蘆洲市○○路54號頂好超市附近，未有裝置道路
    監視器等情，有臺北縣政府警察局蘆洲分局95年9 月12日北
    縣盧警刑字第0950028364號函附於本院卷可參，是尚無從以
    調閱案發現場之監視錄影帶播放勘驗，以明被告有無加重準
    強盜犯行，併此敘明。
(四)、綜上，本件事證明確，被告犯行堪以認定。
三、應適用之法律：
(一)、新舊法比較：
、刑法第2 條：
    查被告行為後，刑法第2 條第1 項業於94年2 月2 日以華總
    一義字第09400014901 號令修正公布，並自95年7 月1 日起
    施行；修正後刑法第2 條第1 項規定，已將新舊法律適用之
    「從新從輕」原則，改採「從舊從輕」原則，而此規定僅係
    規範行為後法律變更所生新舊法律比較適用之準據法，並非
    實體刑罰法律，自不生行為後法律變更之比較適用之問題，
    應逕行適用新法第2 條第1 項之規定。
、刑法第33條第5 款：
    刑法第277條第1項之傷害罪，法定刑原為3 年以下有期徒刑
    、拘役或科銀元1 千元以下罰金，且自24年7 月1 日施行後
    即未再修正，惟就罰金刑部分，依增訂之刑法施行法第1 之
    1 條規定：「中華民國94年1 月7 日刑法修正施行後，刑法
    分則編所定罰金之貨幣單位為新臺幣。94年1 月7 日刑法修
    正時，刑法分則編未修正之條文定有罰金者，自94年1 月7
    日刑法修正施行後，就其所定數額提高為30倍。但72年6 月
    26日至94年1 月7 日新增或修正之條文，就其所定數額提高
    為3 倍。」及修正之刑法第33條第5 款規定：「主刑之種類
    如下：‥‥五、罰金：新臺幣1 千元以上，以百元計算之」
    等規定，則修正後刑法第277 條第1 項傷害罪所得科之罰金
    刑最高為新臺幣3 萬元，最低為新臺幣1 千元，然依修正前
    之刑罰法律即罰金罰鍰提高標準條例第1 條前段規定之提高
    10倍及刑法第33條第5 款規定之罰金最低額銀元1 元計算，
    傷害罪之罰金刑最高為銀元1 萬元，最低額為銀元10元，折
    算為新臺幣後，修正前後刑法第277 條第1 項傷害罪罰金刑
    部分最高額雖同為新臺幣3 萬元，然修正前刑法第277 條第
    1 項傷害罪罰金刑最低額僅為新臺幣30元，遠低於修正後刑
    法第277 條第1 項傷害罪罰金刑最低額1 千元，比較修正前
    、後之刑罰法律，自以修正前之法律較有利於被告。
、刑法第55條牽連犯之規定：
    就牽連犯部分，修正後刑法第55條已修正為：「一行為而觸
    犯數罪名者，從一重處斷。但不得科以較輕罪名所定最輕本
    刑以下之刑」，亦即原牽連犯部分之規定業已刪除。本案被
    告所犯傷害罪及加重準強盜罪，因彼此間具有方法、目的之
    牽連關係，如依修正前之刑法第55條後段，應僅從一重論以
    加重準強盜罪，然若依修正後之規定，因已無牽連犯之規定
    ，自應就此2 罪分論併罰之，再定其應執行之刑，兩者相較
    之下，應以修正前之規定較有利於被告。
、刑法第55條想像競合犯之規定：
    就想像競合犯部分，刑法第55條修正前原係規定：「一行為
    而觸犯數罪名，或犯一罪而其方法或其結果之行為犯他罪名
    者，從一重處斷」；而被告行為後該條修正為：「一行為而
    觸犯數罪名者，從一重處斷。但不得科以較輕罪名所定最輕
    本刑以下之刑」。亦即被告行為後，有關想像競合犯之規定
    ，仍保留，但在科刑上有所限制；且修正後之規定僅係法理
    之明文化，非屬法律之變更，則被告1 行為觸犯傷害、加重
    準強盜2 罪名，自應逕行適用修正後刑法第55條之規定，無
    比較適用之問題。
、綜合上述各條文修正前、後之比較，並依諸「新舊刑法關於
    刑之規定，雖同採從輕主義，係適用最有利於行為人之法律
    ，既曰法律，自較刑之範圍為廣，比較時應就罪刑有關之共
    犯、未遂犯、連續犯、牽連犯、結合犯以及累犯加重、自首
    減輕、暨其他法定加減原因、與加減例等一切情形，綜其全
    部之結果，而為比較，再適用有利於行為人之法律處斷」（
    參照最高法院24年上字第4634號判例要旨）及刑法第2 條第
    1 項規定，爰依整體比較結果，一體適用修正前之刑法規定
    ，予以論處。
(二)、應適用之法律、科刑審酌事由及沒收物之處理：
、按刑法第329 條之以強盜論，即以強盜非相當條文處罰之意
    ，並非專以第328 條第1 項之強盜論。故第330 條所謂犯強
    盜罪，不僅指自始犯強盜者而言，即依第329 條以強盜論者
    亦包括之，如此項準強盜有第321 條第1 項各款情形之一，
    自應依第330 條論處（最高法院55年臺上字第1286號判例意
    旨可供參照）。次按刑法第321 條第1 項第3 款所謂兇器，
    凡於人之生命身體之安全，易生危險者均屬之，且攜帶兇器
    行竊，只需行竊時攜帶具有危險性之兇器為已足，並不以主
    觀上有以該兇器行兇之意圖為必要，最高法院亦著有70年度
    臺上字第6110號判決、71年度臺上字第728 號判決意旨可供
    參照。查扣案美工刀刀刃部分甚為銳利，為金屬製材，戊○○並因遭被告持之揮刺受有如事實欄所述傷害，顯見該等美
    工刀客觀上足以危害他人生命、身體、健康安全，自屬刑法
    第321 條第1 項第3 款所謂兇器，是被告於行竊之際攜帶該
    等兇器，已符合刑法第321 條第1 項第3 款之情形，其復於
    遭戊○○逮捕時，為達脫免逮捕、防護贓物之目的，竟基於
    傷害故意持前開美工刀露出刀刃後攻擊陳振益、吳品萱對之
    施以強暴並使之成傷，依同法第329 條之規定，應以強盜論
    ，故核被告所為，係犯刑法第277 條第1 項之傷害罪及同法
    第329 條之竊盜，因防護贓物、脫免逮捕，而當場施以強暴
    之準強盜罪，且具有同法第321 條第1 項第3 款攜帶兇器犯
    竊盜罪情事，而應依同法第330 條第1 項之加重強盜罪論處
    。其為脫免逮捕、防護贓物而以1 行為對戊○○、吳品萱為
    事實欄所述強暴行為，為想像競合犯，應依修正前刑法第55
    條前段從一重處斷。又其所犯傷害罪及及加重準強盜罪，2
    罪間，有方法、目的之牽連關係，爰依修正前刑法第55條規
    定，從一重之加重準強盜罪處斷。
、爰審酌被告雖無前科，有臺灣高等法院被告前案記錄表在卷
    可稽，然為貪小利竟率為本件犯行，且犯後豪無悔意猶飾詞
    卸責，並審酌其本件所持之美工刀甚為銳利，被告於竊行遭
    人發覺攔阻，竟仍執意離去且肆意持之揮刺戊○○、吳品萱
    ，致戊○○受有左側腹部裂傷（8 0.2 公分）、左膝後膕
    裂傷（2 4 公分）、右手背挫擦傷、臉部多處挫擦傷等傷
    害，吳品萱則受有左手中指等傷害，雖戊○○、吳品萱所受
    傷勢尚非甚重，然被告犯罪手段甚為可眥，及其犯罪動機、
    目的、所使用之手段、對被害人所造成之危害及其品行、智
    識程度等一切情狀，量處如主文所示之刑，以資懲儆。
、末按我國刑法之規定，沒收為從刑之一種，附屬於主刑，不
    生比較輕重問題，亦不容與其他刑法總則規定割裂適用，且
    修正後有關沒收之規定，並無特別有利於被告，應適用被告
    行為時即修正前之刑法第38條之規定，先予敘明。扣案之美
    工刀1 把，係被告所有，供其犯本罪所用之物，爰依修正前
    刑法第38條第1 項第2 款之規定宣告沒收。
據上論斷，應依刑事訴訟法第299 條第1 項前段，刑法第321 條
第1 項第3 款、第329 條、第330 條第1 項、第277 條第1 項、
修正前第55條、修正前第38條第1 項第2 款，罰金罰鍰提高標準
條例第1 條前段，判決如主文。
本案經檢察官郭季青到庭執行職務。
中    華    民    國    95    年    12    月    8     日
            臺灣板橋地方法院刑事第十九庭
                審判長法  官  許必奇
                      法  官  鄧雅心
                      法  官  陳明偉
右正本證明與原本無異。
如不服本判決，應於判決送達後十日內，向本院提出上訴狀。
                      書記官  陳慧儷
中    華    民    國    95    年    12    月    8     日
附錄本案論罪科刑法條全文
中華民國刑法第277條第1項
（普通傷害罪）
傷害人之身體或健康者，處 3 年以下有期徒刑、拘役或 1 千元
以下罰金。
犯前項之罪因而致人於死者，處無期徒刑或 7 年以上有期徒刑；
致重傷者，處3年以上10年以下有期徒刑。
中華民國刑法第321條第1項第3款
（加重竊盜罪）
犯竊盜罪而有左列情形之一者，處 6 月以上、 5 年以下有期徒
刑：
一  於夜間侵入住宅或有人居住之建築物、船艦或隱匿其內而犯
之者。
二  毀越門扇、牆垣或其他安全設備而犯之者。
三  攜帶兇器而犯之者。
四  結夥三人以上而犯之者。
五  乘火災、水災或其他災害之際而犯之者。
六  在車站或埠頭而犯之者。
前項之未遂犯罰之。
中華民國刑法第329條
（準強盜罪）
竊盜或搶奪，因防護贓物、脫免逮捕或湮滅罪證，而當場施以強
暴脅迫者，以強盜論。
中華民國刑法第330條第1項
（加重強盜罪）
犯強盜罪而有第 321 條第 1 項各款情形之一者，處 7 年以上有
期徒刑。
前項之未遂犯罰之。


司法院資訊處製作；財團法人民間司法改革基金會備份。
